臺灣桃園地方法院民事判決　　　　　　　99年度保險字第29號
原　　　告　李韋旋
　　　　　　李韋蒔
　　　　　　楊美娥
共　　　同
訴訟代理人　湯偉律師
被　　　告　新光人壽保險股份有限公司
法定代理人　吳東進
訴訟代理人　陳鏡婷
　　　　　　何中暉
上列當事人間請求給付保險金事件，於民國100 年1 月12日辯論
終結，本院判決如下：
    主  文
原告之訴及假執行之聲請均駁回。
訴訟費用由原告負擔。
    事實及理由
壹、程序方面：
一、按對於私法人或其他得為訴訟當事人之團體之訴訟，由其主
    事務所或主營業所所在地之法院管轄。當事人得以合意定第
    一審管轄法院。但以關於由一定法律關係而生之訴訟為限。
    前項合意，應以文書證之，民事訴訟法第2 條第2 項、第24
    條分別定有明文。本件被告現主營業所所在地雖非在本院土
    地管轄區域內，但依兩造簽訂之「新光長安終身壽險」之「
    新光平安意外傷害保險附約」第25條約定：「本附約涉訟時
    ，約定以要保人住所所在地地方法院為管轄法院，但要保人
    之住所地在中華民國境外時，則以本公司總公司所在地之地
    方法院為管轄法院」，此有原告提出之新光平安意外傷害保
    險附約條款1 份在卷可憑（見本院卷第17頁），而上開契約
    之要保人即原告楊美娥之住所地為桃園縣平鎮市○○街95號
    ，是依上開約定，本院就本件即為有管轄權之法院，合先敘
    明。
二、次按，原告於判決確定前，得撤回訴之全部或一部。但被告
    已為本案之言詞辯論者，應得其同意，民事訴訟法第262 條
    第1 項定有明文。原告提起本件訴訟時，原併請求被告給付
    身故保險金新台幣（下同）60萬元，及自起訴狀繕本送達之
    翌日起至清償日止，按年息10% 計算之利息。嗣於民國99年
    11月24日本院行言詞辯論程序時，以言詞撤回上揭請求，核
    屬訴之一部撤回，經被告當庭表示同意並記明筆錄（見本院
    卷第66頁），揆諸前開規定，原告此部分之訴即生撤回之效
    力。
貳、實體方面：
一、原告起訴主張：
  (一)原告楊美娥於86年12月31日以訴外人即配偶李介仁為被保險
    人，原告李韋旋、李韋蒔、楊美娥3 人為受益人，投保被告
    之新光長安終身壽險，並附加新光平安意外傷害保險之附約
    （下稱系爭平安保險附約）。於99年3 月8 日，李介仁在桃
    園縣楊梅鎮○○街109 巷11號旁水溝發生意外溺水窒息死亡
    ，嗣伊以李介仁意外身故為由，請求被告給付保險金，被告
    僅給付新光長安終身壽險之保險金100 萬元，而伊依系爭平
    安保險附約可請領之300 萬元保險金，被告竟拒絕給付，經
    伊多次追討，仍置之不理。
  (二)依照系爭平安保險附約第1 條之約定：「本附約之解釋，應
    探求契約當事人之意，不得拘泥於所用之文字；如有疑義時
    ，以作有利於被保險人的解釋為準」。法務部法醫研究所（
    99）醫鑑字第0991101065號鑑定報告書（下稱系爭鑑定報告
    書）所載死亡經過之判斷係認定「生前落水」、「窒息」而
    死亡，而死亡之方式亦僅載「應屬疑自殺」。換言之，系爭
    鑑定報告書無法認定李介仁確係自殺，被告自不得以自殺作
    為免除其保險責任之事由，本件自應以作被保險人有利解釋
    之原則，認定係意外事故。再者，依系爭鑑定報告書所載李
    介仁身上尚有外傷證據，其中左拇扯、右側胸及左手前臂都
    有挫傷，實不得排除本件有可能係落水後撞擊昏迷而致溺斃
    之意外事故。且所謂意外事亦指須符合事故「外來、突發」
    之要件，系爭鑑定報告書就死亡之原因認定李介仁為生前落
    水窒息死亡，在法醫無法確認本件係自殺情形下，其餘可能
    發生落水窒息死亡之情形，包括他殺，均屬具外來、突發要
    件之事故，是以，被告欲主張以自殺或故意行為作為免責事
    由，自應由其盡舉證之責任。
  (三)此外，李介仁並無自殺之意念及自殺病史，而自殺者大都會
    交代後事，然其於事故發生時皆無此跡象，失蹤當日尚且載
    原告楊美娥上班，並相約下班時相接，不可能會輕生。再者
    ，李介仁失蹤當日機車係隨機停放平日休閒處所之大圳旁路
    邊，該處即李介仁與原告楊美娥平日休閒時釣魚、散心之地
    。事發當日，原告楊美娥自行回家後，四處尋覓，於該路旁
    找到李介仁之機車，並有當地員警到場見聞為證，更顯示李
    介仁至平日休閒處所之大圳旁僅係暫待而已，而無自殺可能
    。
  (四)李介仁僅係睡眠生活受到影嚮而至省立桃園醫院就醫，並經
    醫師開立用藥，就其精神科病歷觀之，李介仁僅係失眠而就
    診，經診斷治療後，睡眠已有所改善，且病歷全無李介仁有
    自殺意念之記載，也非憂鬱症患者，不得認有服用抗憂鬱用
    藥，即當然推論其死因為自殺，甚且李介仁若無求生意念，
    衡情不會接受醫師之治療主動就醫。再者，李介仁因有肝病
    ，故定期每半年都會進行腹部超音波，內視鏡之追蹤性檢查
    ，於事發時1 個月前更與原告楊美娥相約去衛生所施打新流
    感疫苗，尚且注重身體健康，不可能突然無緣無故自殺，足
    證明其死因與自殺無關，被告自不得主張免責。
  (五)綜上，李介仁於保險期間，在桃園縣楊梅鎮○○街109 巷11
    號旁水溝發生意外溺水窒息死亡，屬意外傷害事故而致死亡
    ，爰依系爭平安保險附約第3 條、第9 條之約定，請求被告
    給付保險金，並聲明：1.被告應給付原告300 萬元，及自起
    訴狀繕本送達之翌日起至清償日止，按年息10% 計算之利息
    ；2.願供擔保，請准宣告假執行等語。
二、被告則辯以：
  (一)依系爭平安保險附約第3 條第1 項之約定，所稱意外傷害事
    故係指：「被保險人於本附約有效期間內，因遭受意外傷害
    事故，致其身體蒙受傷害而致殘廢或死亡。前款所稱意外傷
    害事故，指非由疾病引起之外來突發事故」，可知其僅於被
    保險人李介仁因系爭平安保險附約所約定之非由疾病引起之
    「外來、突發」事故受傷害而致死亡時始給付意外死亡保險
    金，並非就保險契約有效期間內所發生之所有事故均負理賠
    之責任，而上開保險事故之發生應由原告負舉證之責。
  (二)又所謂意外事故，依保險法第131 條「非由疾病引起之外來
    突發事故所致者」之規定，立法意旨就意外傷害、死亡之定
    義當係採「原因說」，而非採「結果說」。原告雖提出臺灣
    桃園地方法院檢察署（下稱桃園地檢）之相驗屍體證明書（
    下稱系爭相驗證明書）為證，惟此僅能證明李介仁係溺水窒
    息死亡之事實，並無法證明其死亡確係出自意外傷害事故，
    再參系爭相驗屍體證明書上之死亡原因雖載明「窒息」、「
    溺水」、「生前溺水」，惟死亡方式欄位內有「意外」欄位
    ，卻未被勾選；又依系爭鑑定報告書有關死亡經過研判記載
    ：「死者李介仁…死亡方式應屬疑自殺…死者生前無飲用酒
    精性飲料，但有抗憂鬱用藥Trazodone 」、鑑定結果記載：
    「死者李介仁…研判因生前落水溺水窒息死亡（死亡方式：
    疑自殺），死者生前無飲用酒精性飲料，但有抗憂鬱用藥
    Trazodone 」等語，及桃園地檢99年度相字第454 號99年7
    月7 日檢察官相驗報告書八、「…死者體內殘留有抗憂鬱症
    藥物，可疑為自殺」等語，均足證李介仁並非遭遇意外事故
    死亡。
  (三)依上述99年相字第454 號相驗卷宗內第4 頁所示，有關桃園
    縣政府警察局楊梅分局草湳派出所警員就本件詢問原告楊美
    娥之調查筆錄所載：「（問：李介仁當初何時離家？為何離
    家？請詳述情形？）答：他99年2 月25日中午還有拿便當去
    我經營的檳榔攤（住址：我忘了）給我吃，之後他就說他要
    去藥局買藥，之後有打電話跟我說，他在家了（桃園縣平鎮
    市○○里○○鄰○○街95號），之後我就在附近尋找，一直找
    不到，我就至平鎮分局建安派出所報案失蹤。之後，我又在
    附近找，就找到他騎乘的摩拖車（MNB-777 ），停放在平鎮
    台66線下。之後我就將他摩拖車牽回家。」、「（問：他摩
    托車最後停放的位置，你是否能夠確定？）答：那裡附近沒
    人住，我也不確定那裡的確切地點。」從上，原告楊美娥顯
    然未親眼目睹李介仁事故之發生，又不能確定李介仁生前騎
    乘之摩拖車停放位置為何，則原告楊美娥係如何判定摩拖車
    停放地之大圳（66快速道路下快至大溪處，約快速路1 段處
    ）的位置即為李介仁之事故發生地？再者，觀諸中央氣象局
    所顯示之99年桃園氣象站逐日雨量資料，與李介仁失蹤日期
    （99年2 月25日）及屍體發現日（99年3 月8 日）相比對，
    99年2 月25日至3 月8 日之天候狀況良好居多，縱使偶有降
    雨，然該降雨量均不足以帶來豐沛雨量，亦不足以造成溪水
    湍急情事。若誠如原告所言李介仁機車之停放地點下之大圳
    （66快速道路下快至大溪處，約快速路1 段處）的位置即為
    本件事故發生地，為何被人發現之屍體地點卻在桃園縣楊梅
    鎮○○街109 巷11號旁水溝，而非大溪海面漂流？
  (四)又原告雖指法醫研究所之系爭鑑定報告書所載「挫傷：左拇
    趾、右側胸及左手前臂」，即謂本件不得排除李介仁有可能
    係落水後撞擊昏迷而溺斃之意外事故云云。惟，系爭鑑定報
    告書所載外傷證據僅能證明李介仁左拇趾、右側胸及左手前
    臂等挫傷之事實，並不能證明其受傷之原因出於外來突發之
    意外事故。況且若誠如原告所言李介仁有可能係落水後「撞
    擊昏迷」而溺斃之意外事故，則李介仁落水後，其頭部勢必
    遭撞擊力道之大，使致昏迷，然而為何系爭鑑定報告書解剖
    觀察結果頭部僅載「外表無外傷，頭皮下無出血，臚骨無骨
    折，腦髓重1,000 公克，腦膜血管無出血，實質切面下呈死
    後變化、充血和水腫外，無皮質挫傷性出血，蝶竇內有少量
    液體。」等語。既系爭鑑定報告書觀察李介仁頭部外表無外
    傷，頭皮下無出血，臚骨無骨折，無皮質挫傷性出血，則原
    告係如何判定李介仁有可能係落水後「撞擊昏迷」而溺斃之
    意外事故？
  (五)退步言之，依保險法第29條規定：「保險人對於因不可預料
    或不可抗力之事故所致之損害，負賠償責任。但保險契約內
    有明文限制者，不在此限。保險人對於由要保人或被保險人
    之過失所致之損害，負賠償責任。但出於要保人或被保險人
    之故意者，不在此限」，故保險人僅對因不可預料或不可抗
    力之事故所致之損害負賠償責任，對於因被保險人所得預料
    其行為將發生一定結果之故意行為所致之保險事故，即無庸
    負責。本件事故水圳旁設有一定高度之護欄，並有水泥包鋼
    鐵材質，以橫向鐵桿保護，避免行人或車輛發生墜落之危險
    ，故依經驗法則判斷，在一般情況下不可能發生墜落至水圳
    中之危險，而李介仁竟墜落至水圳中溺斃，顯係李介仁故意
    攀爬越過護欄所致，此項攀爬越過護欄足以造成溺斃之結果
    ，當為李介仁所明知，故李介仁之此項結果乃屬可預期之行
    為，自屬李介仁之故意行為所致，則依保險法第29條第2 項
    之規定，自不在保險所承保之危險範圍內。是依上開情況證
    據判斷，本件李介仁在水圳中溺斃，既係李介仁之故意行為
    所引起，則依法被告自不負給付保險金之責任。
  (六)綜上，依系爭相驗證明書之記載，既無法確認李介仁係為意
    外死亡，亦未能證明李介仁之死亡係出自系爭平安保險附約
    所約定之意外傷害事故，在原告未舉證證明李介仁窒息死亡
    之原因係出意外傷害事故前，其依法拒絕給付保險金，於法
    並無不合，爰聲明：如主文所示，並陳明如受不利判決，願
    供擔保請准免假執行等語。
三、兩造不爭執事項：
  (一)原告楊美娥為要保人，於86年間以配偶李介仁為被保險人，
    與被告訂立新光長安終身壽險（保單號碼：A6AH480440），
    保險金額100 萬元，保險期間自86年12月31日起至終身，保
    險受益人為原告3 人（原告李韋旋、李韋蒔為李介仁之子）
    。又原告並附加系爭平安保險附約，約定因意外身故之保險
    金為300 萬元。
  (二)李介仁於99年2 月25日失蹤，於99年3 月8 日被人發現陳屍
    於桃園縣楊梅鎮○○街109 巷11號旁之水溝，依桃園地檢檢
    察官相驗屍體證明書所載，死亡原因為生前落水而溺水窒息
    死亡。
  (三)經原告向被告申請保險理賠，獲被告給付新光長安終身壽險
    保險金100 萬元。
四、原告主張：李介仁之死亡，係屬系爭平安保險附約第9 條、
    第3 條之意外傷害事故所致，被告自應依約給付300 萬元之
    意外身故保險金予受益人即原告3 人等語，然為被告所否認
    ，並以前詞置辯，經查：
  (一)系爭平安保險附約條款第3 條第1 款約定，所謂意外傷害事
    故，係指被保險人因遭受非由疾病引起之外來突發事故，致
    其身體蒙受傷害而致殘廢或死亡，有系爭平安保險附約在卷
    可參（見本院卷第15頁）。而依保險法第131 條第2 項規定
    ：前項意外傷害，指非由疾病引起之外來突發事故所致者。
    準此，意外傷害致死保險契約之保險事故，固非泛指凡保險
    期間內被保險人死亡。惟意外傷害保險乃相對於健康保險，
    健康保險係承保疾病所生之損失；意外傷害保險則在承保意
    外傷害所致之損失；而人之傷害或死亡之原因，其一來自內
    在原因，另一則為外在事故，所謂內在原因所致之傷害或死
    亡，係指被保險人因罹患疾病、細菌感染等身體內部因素所
    致之傷害或死亡；至外來突發事故（意外事故），則係指凡
    非內在原因以外之一切事故而言，因而除保險契約另有特約
    不保之事項外，均屬意外傷害保險所承保之範圍。則參之上
    開說明，茍被保險人之傷害或死亡非因疾病、細菌等內在原
    因所引起，均應認係意外傷害所致，至兩造間以不保事項之
    排除保險，乃當事人特別約定始然。雖被告以意外傷害保險
    為「原因保險」而非「結果保險」，不當然就一切傷害或死
    亡理賠抗辯。惟查學說及保險實務上固有原因保險與結果保
    險之分類，然依上前揭健康保險與意外傷害保險之區別說明
    ，亦無外乎就「原因保險」之「原因」為區別說明，並未否
    定尚有結果保險之存在，要言之，此僅係分類層次上之不同
    ，自難以不同之分類標準否定上開分類方式，此部分抗辯尚
    有誤會。
  (二)次按，當事人主張有利於己之事實者，就其事實有舉證之責
    ，民事訴訟法第277 條前段定有明文。又主張法律關係存在
    之當事人，僅須就該法律關係發生所具備之特別要件，負舉
    證責任，至於他造主張有利於己之事實，應由他造舉證證明
    ，最高法院40年度台上字第88 7號著有判例可參。本件兩造
    對於被保險人李介仁之死因為生前落水而溺水窒息死亡乙節
    ，並不爭執，所爭執者為該溺水窒息死亡是否為外來突發事
    故所致，或係被保險人之故意行為所致，而屬系爭平安保險
    附約第12條第1 項第2 款所定被告不負給付保險金責任之事
    由。則原告應先就李介仁之死亡係外來突發事故所致，負舉
    證責任。若原告就上開事實已盡相當舉證責任，而被告仍辯
    稱上開死亡結果係李介仁故意行為所致，被告得依約除外不
    賠，即應由被告就此部分負舉證之責。
  (三)查李介仁於99年2 月25日失蹤，於99年3 月8 日被人發現陳
    屍於桃園縣楊梅鎮○○街109 巷11號旁之水溝，經警報請桃
    園地檢檢察官於該日督同檢驗員到場相驗結果，於系爭相驗
    屍體證明書上之死亡原因載明為因「生前落水」而「溺水」
    ，而因「窒息」引起死亡之結果（見本院卷第13頁），雖該
    相驗證明書未就該生前落水之原因及是否屬於意外、自殺或
    他殺之死亡方式加以確認，然依系爭鑑定報告書所載，李介
    仁除於左拇趾、右側胸及左手前臂有挫傷外，其餘四肢、軀
    幹、臟器等均無異狀，此據原告以系爭相驗證明書為證後，
    由本院依被告之聲請調閱桃園地檢99年度相字第454 號卷無
    誤。參之前揭有關健康保險與意外傷害保險之分類說明，李
    介仁之死亡既非因己身之疾病、細菌所引起，而係溺水導致
    窒息如上，已足認係非自身疾病、病菌等引起之外來突發事
    故導致死亡結果。被告空言否認李介仁之死亡非屬外來突發
    事故所致云云，未據提出具體之反證以推翻原告之舉證，自
    無可採。至於被告抗辯李介仁之死亡係出於自殺或自己之故
    意行為所致等語，核屬系爭平安保險附約之除外責任原因，
    惟此除外責任原因之成立，仍係以保險事故已發生為前提，
    此部分應由被告負舉證之責，業如前述，被告尚不得執此抗
    辯要求原告證明李介仁非因自殺或以故意行為致上述死亡結
    果之發生，而辯稱本件保險事故並未發生，附此敘明。
  (四)惟按，保險人對於因不可預料或不可抗力之事故所致之損害
    ，負賠償責任。但保險契約內有明文限制者，不在此限。保
    險人對於由要保人或被保險人之過失所致之損害，負賠償責
    任。但出於要保人或被保險人之故意者，不在此限，保險法
    第29條定有明文。又被保險人直接因被保險人的故意行為致
    成死亡時，本公司（即被告）不負給付保險金的責任，亦為
    系爭平安保險附約第12條第1 項第2 款所明定。是本件保險
    事故倘如被告所辯係出於被保險人即李介仁之故意行為所致
    ，則被告依約即不負給付300 萬元保險金予原告之義務。再
    查：
  1.依上述相驗卷宗所示，李介仁屍體係於99年3 月8 日上午8
    時許，在桃園縣楊梅鎮○○街109 巷11號，由訴外人即水利
    會巡視員沈文環清理水圳柵欄垃圾時所發現，沈文環並於檢
    察官訊問時陳稱：水圳並沒有加蓋，但有可能是從上游漂流
    下來的等語（見上述相字卷第9 頁），而依該相驗卷內所附
    之現場相片所示，李介仁被發現時，背部朝上浮於水面，卡
    在水圳柵欄下，僅頭部由柵欄下伸出，故未為隨水流而去（
    見同上卷第11-13 頁），可知該處並非李介仁落水之第一現
    場。
  2.原告楊美娥於99年3 月8 日李介仁被發現死亡後，在接受警
    員詢問時陳稱：「（問：李介仁當初何時離家？為何離家？
    請詳述情形？）答：他99年2 月25日中午還有拿便當去我經
    營的檳榔攤（住址我忘了）給我吃，之後他就說他要去藥局
    買藥，之後有打電話跟我說，他在家了（桃園縣平鎮市○○
    里○○鄰○○街95號），之後我晚上約10點下班時返家，就找
    不到人了，之後我就在附近尋找，一直找不到，我就至平鎮
    分局建安派出所報案失蹤。之後，我又在附近找，就找到他
    騎乘的摩拖車（MNB-777 ），停放在平鎮台66線下。之後我
    就將他摩拖車牽回家。」、「（問：他摩托車最後停放的位
    置，你是否能夠確定？）答：那裡附近沒人住，我也不確定
    那裡的確切地點。」等語（見同上卷第4 頁），由此可知，
    李介仁死亡前所騎乘之機車係停放於路旁，嗣由原告楊美娥
    騎乘返家，應可認並無發生行車事故之異狀，則李介仁因交
    通事故跌入溝渠之可能性，應可排除。
  3.又李介仁除於左拇趾、右側胸及左手前臂有挫傷外，並無其
    他外傷，已如前述，且依解剖觀察結果，李介仁頭部「外表
    無外傷，頭皮下無出血，臚骨無骨折，腦髓重1,000 公克，
    腦膜血管無出血，實質切面下呈死後變化、充血和水腫外，
    無皮質挫傷性出血，蝶竇內有少量液體。」、頸部「舌骨無
    骨折，舌尖無出血；第一頸椎無脫臼」（見同上卷第36頁）
    ；又關於毒物化學檢驗部分，亦僅於李介仁胸腔液、胃內容
    物中分別驗出酒精0.054 、0.071%（W/V ），並均驗出抗憂
    鬱用藥Trazodone 各0.034 、0.225 μg/mL，至於鴉片類、
    安非他命類、鎮靜安眠藥及一般藥毒物均呈陰性（見同上卷
    第42頁）。而上開外傷，誠如原告所主張可能係落水過程所
    產生，惟亦可能與本件落水之發生或經過無涉，然不論何者
    ，均難認係李介仁與他人發生肢體衝突所產生，否則其傷勢
    分佈範圍當不僅於此，綜合上情，在無其他積極事證下，李
    介仁之生前落水，應認並非出於他殺之故。
  4.復查，依系爭鑑定報告書關於李介仁死亡經過研判之記載：
    「死者李介仁，51歲，男性，由解剖知死者係生前落水溺水
    窒息死亡，死亡方式應屬疑自殺，配合鑑識結果再決定最後
    死亡方式，死者生前無飲用酒精性飲料，但有抗憂鬱用藥
    Trazodone 」、鑑定結果記載：「死者李介仁，…研判因生
    前落水溺水窒息死亡（死亡方式：疑自殺），死者生前無飲
    用酒精性飲料，但有抗憂鬱用藥Trazodone 」等語（見同上
    卷第42頁），又上開相驗案件業經承辦檢察官以：「死者體
    內殘留有抗憂鬱症藥物，可疑為自殺，因無積極證據足認有
    他殺嫌疑」為由而簽結（見同上卷第55頁），則依被告以上
    開相驗卷內所存事證而為之舉證，併參諸前述李介仁並無明
    顯掙扎之身體外傷，則被告辯稱李介仁係自殺而致生前落水
    等語，尚屬有據，洵非無稽。至於原告援引系爭平安保險附
    約條款第1 條3 項：「本附約的解釋，應探求契約當事人之
    真意，不得拘泥於所用之文字；如有疑義時，以作有利於被
    保險人的解釋為準」之約定，主張系爭鑑定報告書「疑自殺
    」之認定無法確認李介仁確屬自殺，依上開有利於被保險人
    之解釋原則，應認定本件係意外事故等語，惟上開解釋原則
    ，係於契約當事人之真意有疑義時所適用，而系爭鑑定報告
    書並非依契約當事人意思表示合致所製作之文書，並無當事
    人真意不明應予探求之情，原告依此主張應就系爭鑑定報告
    書為當事人真意之探求，並為有利於被保險人之解釋，顯有
    誤會，而無可採，併此敘明。
  5.又查，依被告所提出李介仁陳屍之水圳邊現場相片所示，臨
    路之一方均設有水泥、鋼鐵護欄，另一方則臨建物後方，而
    該護欄如非故意攀爬，應可保護行人不致發生墜落之危險，
    且於圳邊並設有「水深危險請勿靠近」之警告標誌（見本院
    卷第63、64頁）；縱依原告楊美娥主張發現李介仁機車之處
    所而為研判，亦可見該處設有類似之護欄、鐵皮圍籬（見本
    院卷第72頁），堪認如非出於李介仁之故意攀爬行為，當無
    失足落水之危險。而攀爬上述護欄，接近水邊，可能造成落
    水、死亡之危險結果，不僅為前揭警告標誌所明示，且應為
    一般人所明知，則被告抗辯：李介仁縱非自殺，亦係李介仁
    因故意攀爬上揭護欄之行為，所生渠可預期之死亡結果，被
    告自可依除外責任之約定，不負給付保險金責任等語，亦屬
    有據。
  6.至於，原告以李介仁失蹤當日尚且載送太太上班，並相約晚
    上下班時相接，僅係因睡眠生活受影響而至省立桃園醫院就
    醫，並非憂鬱症患者，復主動就醫，且因有肝病，每半年均
    定期作肝功能之檢查，復於事發前1 個月與太太相約去衛生
    所施打新流感疫苗，熱愛生命，不可能突然無緣無故自殺等
    語，否認被告得以之為除外責任事由。然查，依李介仁於97
    年5 月30日在行政院衛生署桃園醫院精神科初診病歷所載，
    李介仁係因工作壓力、經濟問題等原因而前往就診（見本院
    卷第125 頁以下），而原告楊美娥亦向檢察官陳稱：李介仁
    服用抗憂鬱藥已約有半年等語（見同上卷第52頁），是李介
    仁顯非無精神方面之困擾。況本院依原告之聲請而調查李介
    仁施打新流感疫苗之時間是在98年12月15日，有行政院衛生
    署99年12月21日署授疾字第0990001698號函在卷可稽（見本
    院卷第145 頁），距本件李介仁死亡之99年3 月間已有3 個
    月之久，是否可佐證李介仁無自殺之可能，要非無疑。況自
    殺結果之發生，衡諸常情，常出於親友意料之外，以致難以
    預防，則日常生活是否如常等情，即難作為排除自殺原因之
    有力事證。且李介仁縱非自殺，亦係出於故意行為而致本件
    保險事故之發生。已如前述，則上情仍不足以推翻被告就上
    述除外責任原因所為之舉證。
五、綜上所述，本件李介仁之死亡確屬系爭平安保險附約所約定
    意外身故之保險事故，惟依被告所為之舉證，足使本院產生
    被保險人李介仁係直接因自己的故意行為致成死亡之心證，
    依系爭平安保險附約第12條第1 項第2 款除外責任之約定，
    被告不負給付保險金之責任。從而，原告依系爭平安保險附
    約第9 條、第3 條之約定，請求被告給付原告意外身故保險
    金300 萬元，及自起訴狀繕本送達之翌日起至清償日止，按
    年息10% 計算之利息，為無理由，應予駁回。又原告之訴既
    經駁回，其假執行之聲請即失所附麗，應併駁回之。
六、本件事證已臻明確，兩造其餘之主張、陳述及所提之證據資
    料，核與判決結果無何影響，爰不一一論述，附此敘明。
七、據上論結，本件原告之訴為無理由，依民事訴訟法第78條、
    第85條第1 項前段，判決如主文。
中    華    民    國   100    年    1     月    28    日
                  民事第一庭    法  官  范明達
以上正本係照原本作成。
如對本判決上訴，須於判決送達後20日內向本院提出上訴狀。
如委任律師提起上訴者，應一併繳納上訴審裁判費。
中    華    民    國   100    年    1     月    31    日
                                書記官  李心怡